最高法院刑事判決　　　　　　　　　　　　　　　九十一年度台上字第六一一八號
　　上訴人　台灣高等法院檢察署檢察官
　　被　告　黃啟源即黃廣潔）.
右上訴人因被告違反毒品危害防制條例案件，不服台灣高等法院中華民國九十一年七
月三日第二審更審判決（八十九年度上更(一)字第八三三號，起訴案號：台灣台北地方
法院檢察署八十四年度偵字第二七八一二號），提起上訴，本院判決如左：
    主  文
原判決撤銷，發回台灣高等法院。
    理  由
本件原判決以公訴意旨略稱被告黃啟源（即黃廣潔）基於概括犯意，自民國七十五年
至七十七年二月間，與羅金滿、梁保文、張來興、黃金泉、黃金南、詹艾美、鄧寶珠
（均經美國紐約州市布魯克林紐約東區法院依聯邦毒品罪名起訴）等人共謀自美國以
外地區私運毒品海洛因進入美國販賣，由被告擔任組織領導人，鄧寶琳係被告姻親，
從旁協助運送部分海洛因交易所得之現金收益；袁和硯、張惠琴為被告在紐約之代表
，負責走私毒品進入紐約事宜，再將海洛因交給買主及收錢。羅金滿、梁保文、張來
興、黃金泉、黃金南、詹艾美收到部分由被告走私進入紐約的海洛因，而與張惠琴、
袁和硯有多次交易行為，因認被告涉犯肅清煙毒條例第五條之販賣、運輸毒品罪嫌。
經審理結果，以第一審認被告犯罪不能證明，而諭知無罪之判決，為無不合，予以維
持，駁回檢察官在第二審之上訴，固非無見。
惟查：依司法院訂頒之「司法協助事件之處理程序」第二點規定：「我國法院委託外
國法院協助之司法事件，應比照外國法院委託事件協助法第二條至第八條之規定辦理
。」；外國法院委託事件協助法第六條第一項規定：「法院受託調查民事或刑事訴訟
上之證據，依委託本旨，按照民事或刑事訴訟法關於調查證據之規定辦理之。」及依
刑事訴訟法第一百六十五條及第一百九十六條之規定觀之，我國法院經由外交機關委
託外國法院協助而取得之證據資料，自屬書證之一種，如已依書證之證據調查程序，
該書證即具有證據能力。依據台灣高等法院檢察署檢送法務部函轉外交部函送美方依
據該署「委託美國法院調查證據請求書」所提供之「黃廣潔案」相關資料及證據影本
所載（見原審上訴卷第一三０頁、卷外所附之證物），美國承辦本案之檢察官凱瑟琳
．帕默，對於台灣高等法院檢察署檢請求協助調查事項，經宣誓後所作之回答，其中
第二點：「黃廣潔涉嫌之海洛因運送之一係將海洛因輸入紐約東區分院管轄區內，而
於一九八七年十二月十四日遭捕獲，該輸入載於本區起訴書第四十五頁（起訴案號八
九刑六七九），並載於袁和硯（Yueh Ho Yin ）宣誓書之第一一七｜一一八段，與邱
偉建（Cheung Wai Kam）宣誓書之第四十三段。本宣誓書附件Ｂ係緝毒局報告之副本
，該副本確認約有七十七公斤（毛重）之海洛因於一九八七年十二月十四日遭捕獲。
」第四點：「對黃廣潔提出書面陳述或宣誓之四名證人為袁和硯、邱偉建、錦萬（
Lai King Man ）、嚴火炎（Yam Fok Yum）。上開證人之書面陳述含其所記憶黃廣潔
之販毒活動之所有細節與資料。……」（見原審上訴卷第一四八至一五一頁）其中關
於證人邱偉建、錦萬、嚴火炎等人對於被告販毒活動所有細節之供述及資料，依首
揭說明，乃屬書證之一種，此部分是否可採取，原判決並未調查審酌並敘明其證據取
捨之理由，自有判決不備理由之違法。檢察官上訴意旨執以指摘原判決不當，非無理
由，應認仍有發回更審之原因。
據上論結，應依刑事訴訟法第三百九十七條、第四百零一條，判決如主文。
中      華      民      國    九十一    年      十      月    三十一    日
                              最高法院刑事第六庭
                                  審判長法官  吳  雄  銘
                                        法官  池  啟  明
                                        法官  石  木  欽
                                        法官  郭  毓  洲
                                        法官  吳  三  龍
      右正本證明與原本無異
                                              書  記  官
中      華      民      國    九十一    年     十一     月      四      日
